【裁判字號】    90,交上易,371
【裁判日期】    901109
【裁判案由】    過失致死
【裁判全文】
臺灣高等法院刑事判決                            九十年度交上易字第三七一號
    上  訴  人  臺灣臺北地方法院檢察署檢察官
    上  訴  人
    即  被  告  乙○○
右上訴人因被告過失致死案件，不服臺灣臺北地方法院九十年度交易字第二一○號，
中華民國九十年八月三十日第一審判決（起訴案號：臺灣臺北地方法院檢察署九十年
度偵字第八七六二號）提起上訴，本院判決如左：
    主      文
原判決撤銷。
乙○○因過失致人於死，處有期徒刑陸月，如易科罰金以佰元折算壹日。
    事      實
一、緣乙○○於民國（下同）九十年四月十日下午九時十五分許，駕駛車號ＨＷ－九
    九五二號自用小客車，上載其女黃姿菱（八十一年五月二十三日生）、其子黃楷
    鈞（七十八年二月九日生），沿台北市○○區○○路一段由西往東方向行駛，嗣
    停放在台北市○○區○○路一段一六六號前劃設有紅色實線，表示禁止臨時停車
    路段之路邊，將汽車熄火等候其長子黃楷茗補習下課。嗣黃姿菱發現乙○○所停
    放汽車後方有警察前來，便向乙○○告知有警察前來，乙○○為免其紅線違規停
    車為警取締，乃發動汽車欲離開其違規停車地點，乙○○本應注意汽車起步前應
    顯示方向燈，注意前後左右有無障礙或車輛行人，並應注意車前狀況，隨時採取
    必要之安全措施，而依當時情形又非不能注意，僅因為想要儘快駛離違規停車地
    點，規避員警之取締，而竟疏未注意其所駕駛汽車前方有由曾麗娟騎乘之腳踏車
    正沿木柵路一段由西往東方向行駛，即冒然起步，亦未採取任何必要之安全措施
    ，而使其所駕駛汽車因而自後撞及曾麗娟所騎乘之腳踏車，使曾麗娟遭此撞擊，
    人車倒地，腳踏車被撞往路邊，其人則因此被夾在乙○○所駕駛汽車之底盤下遭
    乙○○所駕駛之汽車拖行，乙○○所駕駛汽車並因此失控繼續往前衝撞甲○○停
    放在木柵路一段路邊之ＷＴＸ－一五七號輕型機車、在木柵路一段、辛亥路六段
    交岔路口西南角等候紅綠燈由趙漱涵所騎乘ＦＳＧ－四一二號重型機車及由丙○○所駕駛之車號六Ａ－七二七號營業用小客車，並右轉至辛亥路七段，將曾麗娟
    拖行約三十一點五公尺後，方完全停止，曾麗娟經送醫急救後延至九十年四月十
    四日中午十二時三十五分許，因多器官衰竭、腹腔內出血、全身多處創傷不治死
    亡。乙○○肇事後，於警員前往現場處理時，在其上開犯行未為任何有偵查犯罪
    職權之公務員已知悉前，不逃避接受裁判而當場向警員自首，承認其為肇事人，
    而知上情。
二、案經曾麗娟之配偶丁○○訴由台北市政府警察局文山第一分局報請台灣台北地方
    法院檢察署檢察官偵查起訴。
    理      由
一、訊據上訴人即被告固不否認有於前述時間將其所駕駛前述車號汽車熄火停放在前
    述劃設有紅色實線，表示禁止臨時停車之路段，等候接送其子黃楷茗自補習班下
    課，而因有警察前來，其為規避取締，乃發動汽車欲駛離該處，嗣撞及被害人曾
    麗娟所騎乘之腳踏車、甲○○停放於路邊之機車、趙漱涵所騎乘之機車及丙○○
    所駕駛之汽車等事實，核與甲○○、趙漱涵及丙○○於警訊及於原審調查時就此
    部分所供述之情節相符（偵查卷第十一頁至第十二頁偵訊筆錄、第十四頁至第十
    五頁偵訊筆錄、第二四頁至第二六頁交通事故談話紀錄表及原審九十年八月一日
    訊問筆錄參照），並有記載本件車禍發生情形之道路交通事故調查報告表及現場
    相片在卷可稽（偵查卷第二九頁及第三一頁至第三六頁參照），惟就本件交通事
    故之發生矢口否認有任何過失，辯稱：我所駕駛之汽車在我啟動時發生暴衝，我
    根本沒辦法控制，不是我沒有注意所造成的云云，惟查：
  (一)被告所駕駛汽車為豐田牌EXSIOR型之自用小客車，於本件案發後曾由北都豐田汽
    車股份有限限公司（以下稱豐田公司）技術課人員王坤隆對該部汽車進行檢查，
    經檢查完畢，該部汽車之車輛本身並無任何異狀，除據王坤隆於原審九十年八月
    一日調查時到庭陳述明確外（當日訊問筆錄參照），並由王坤隆提出一份記載詳
    盡之「ＨＷ－九九五二事故車勘驗報告書」附原審卷可稽，而被告自承其本係將
    所駕駛前述車號汽車熄火停放於前述路段，因其女兒黃姿菱通知後方有警察前來
    ，故其乃在Ｐ檔之停車狀況下發動引擎欲起步（原審九十年八月一日訊問筆錄參
    照），而據證人王坤隆所制作之該份報告書第七欄所載，如汽車之排檔桿置於Ｐ
    檔位，以自動變速箱之構造，當在Ｐ檔位時內部有一金屬材質之駐車爪會鎖定抑
    制車輛產生滑動，且此時自動變速箱內之油路控制引擎動力無法經由變速箱輸出
    及變速箱將引擎動力與傳動系統分離，車輛並無自行衝出之可能，故豐田汽車對
    於被告所駕駛該部汽車之所以造成本件交通事故之原因，於上開勘驗報告書之結
    論欄乃記載－應是人為因素造成車輛加速衝出現象，並非車輛本身故障所造成，
    而被告雖舉於本件車禍發生當時坐於其所駕駛汽車上之其子女黃姿菱、黃楷鈞到
    庭證稱本件事故之所以發生乃是因為車輛暴衝所致，惟據原審於九十年八月一日
    調查時訊問黃姿菱、黃楷鈞二人，以其二人分別為九歲及十二歲之年紀，雖不能
    明瞭何謂「暴衝」，惟其二人於原審前開期日調查時供稱－爸爸把車從停車的地
    方開走時並沒有聽到很大之聲音，跟平常啟動之時沒有什麼不一樣，爸爸也沒有
    說車子煞不住（當日訊問筆錄參照），故黃姿菱、黃楷鈞二人之證言亦難據為對
    被告有利之認定，是以前開證人王坤隆之供述及由其所制作之前述勘驗報告書等
    二項積極證證據，於本件訴訟上已可得證明本件事故之發生並無有如被告所辯稱
    係其所駕駛之汽車發生暴衝之情形，被告辯稱本件道路交通事故係其所駕駛之汽
    車因暴衝而引起，尚難認為可採。
  (二)次查本件被害人曾麗娟係被夾在被告所駕駛之汽車底盤下遭被告拖行，其所騎乘
    之腳踏車遭被告所駕駛之汽車撞及後，則係疊在甲○○所停放於路旁機車之上，
    已據證人趙漱涵及甲○○於原審九十年八月一日調查時供述明確（當日訊問筆錄
    參照），且曾麗娟因遭被告所駕駛之汽車拖行所留之血跡印痕長度為三十一點五
    公尺，亦有前述之道路交通事故調查報告表可稽，綜合此二項事證，本件車禍事
    故之所以發生，應係被告自其停車地點發動引擎起步時，未注意其所駕駛汽車之
    前後左右有無障礙或車輛行人及其並未注意車前狀況、隨時採取必要之安全措施
    ，僅因為想要趕快駛離其原先違規停車地點，規避警員之取締，即冒然起步，方
    自後撞及在其前方由被害人曾麗娟騎乘之腳踏車，而被害人曾麗娟遭此撞擊，人
    車倒地後，其人方被夾在被告所駕駛之汽車底盤下遭該部汽車拖行，按汽車駕駛
    人駕駛汽車，起步前應顯示方向燈，注意前後左右有無障礙或車輛行人，並應注
    意車前狀況，隨時採取必要之安全措施，道路交通安全規則第八十九條第六款、
    第九十四條第三項分別定有明文，被告在道路上駕駛汽車，本即應隨時注意上開
    道路交通安全規則之規定，而依當時情形又非不能注意，竟疏未注意，致其所駕
    駛汽車撞及被害人曾麗娟所騎乘之腳踏車，其就本件事故之發生有過失甚為明確
    ，被告辯稱其對本件事故之發生並無過失，並無可採。
  (三)被害人曾麗娟確實因本件事故致多器官衰竭、腹腔內出血、全身多處創傷不治死
    亡，亦業經檢察官督同法醫師相驗屬實，製有勘驗筆錄、相驗屍體證明書、驗斷
    書在卷可稽（相驗卷第三四頁至第四十頁參照），被害人曾麗娟之死亡與被告之
    上開過失行為間有相當因果關係，亦可堪認定。
    綜上所述，本件被告在道路上駕駛汽車確有因前述過失致被害人曾麗娟死亡之行
    為，本件事證明確，被告之犯行堪以認定。
二、核被告乙○○所為，係犯刑法第二百七十六條第一項之過失致人於死罪。被告於
    肇事後，於警員前往現場處理時，在其上開犯行未為任何有偵查犯罪職權之公務
    員已知悉前，不逃避接受裁判而當場向警員自首，承認其為肇事人，有台北市政
    府警察局交通警察大隊於九十年七月六日以該隊北市警交大四字第九０六五０三
    一一００號函覆原審所檢附之自首調查報告表一份附原審卷可稽，是被告既已向
    該管公務員申述犯罪事實，而不逃避接受裁判，已合於刑法第六十二條前段所定
    對於未發覺之犯罪自首而接受裁判之要件，應依該條規定減輕其刑。
三、原審予以論科，固非無見，惟查被告已於本院審理後與告訴人成立和解，賠償新
    台幣二百二十萬元，有和解書存卷可按，其既於事後盡力補償被害人家屬，使本
    案能稍有圓滿之解決，犯後態度尚非不良，足供量刑之參考，原審未及審酌上開
    事項，而量處有期徒刑柒月，容非允洽。檢察官循告訴人狀請而上訴指摘原判決
    量刑過輕，固無理由，被告上訴指摘原判決不當，則非無可取，原判決既有可議
    而無可維持，自應撤銷改判。爰審酌被告之素行，其智識程度、品行、過失程度
    ，已經與告訴人成立和解，賠償新台幣二百二十萬元，犯後態度尚稱良好等一切
    情狀，量處如主文第二項所示之刑，並諭知易科罰金之折算標準。
據上論斷，應依刑事訴訟法第三百六十九條第一項前段、第三百六十四條、第二百九
十九條第一項前段、刑法第二百七十六條第一項、第六十二條前段、第四十一條第一
項、罰金罰鍰提高標準條例第一條前段、第二條，判決如主文。
本案經檢察官李良忠到庭執行職務。
中      華      民      國    九十      年     十一     月      九      日
                            臺灣高等法院刑事第十二庭
                                    審判長法  官  劉  景  星
                                          法  官  陳  博  志
                                          法  官  陳  志  洋
右正本證明與原本無異。
不得上訴。
                                          書記官  蔡  佩  珊
中      華      民      國    九十      年      十一    月      九      日
附錄：本判決論罪科刑法條全文
中華民國刑法第二百七十六條：
因過失致人於死者，處二年以下有期徒刑、拘役或二千元以下罰金。
從事業務之人，因業務上之過失犯前項之罪者，處五年以下有期徒刑或拘役，得併科
三千元以下罰金。


司法院資訊處製作；財團法人民間司法改革基金會備份。
